臺灣士林地方法院民事裁定
111年度聲再字第21號
再審聲請人  梁淑雲


再審相對人  財政部國有財產署北區分署

法定代理人  郭曉蓉
上列當事人間請求給付土地使用補償金事件，再審聲請人對於本
院中華民國111年5月4日110年度聲再字第32號確定裁定聲請再審
，本院裁定如下：
    主  文
再審之聲請及追加之訴均駁回。
再審聲請費用（含追加之訴訴訟費用）由再審聲請人負擔。
    理  由
一、按再審之訴應於30日之不變期間內提起。前項期間，自判決
    確定時起算，判決於送達前確定者，自送達時起算；其再審
    之理由發生或知悉在後者，均自知悉時起算。民事訴訟法第
    500條第1項、第2項前段分別定有明文。又裁定已經確定，
    而有第496條第1項或第497條之情形者，得準用民事訴訟法
    第五編有關再審程序之規定聲請再審，同法第507條亦有明
    文。本院110年度聲再字第32號確定（下稱原確定裁定）係
    於111年5月4日確定，並於是日公告，業經本院調取上開事
    件卷宗查明無訛，是再審聲請人於111年5月18日聲請再審，
    未逾30日之不變期間，先予敘明。
二、次按聲請人聲請再審，應依民事訴訟法第507條準用第501條
    第1項第4款規定表明再審理由，此為必須具備之程式。所謂
    表明再審理由，必須指明確定裁定有如何合於再審理由之具
    體情事，始為相當；倘僅泛言有何條款之再審事由，而無具
    體情事者，尚難謂已合法表明再審理由。如未表明再審理由
    ，法院無庸命其補正（最高法院110年度台聲字第3588號裁
    定意旨參照）；又當事人聲請再審，聲明係對某件裁定為再
    審，但其再審訴狀理由，指摘該確定裁定以前之再審裁判如
    何違法部分，不能認係對所聲請再審裁定之再審理由，法院
    無一一論斷之必要（最高法院86年度台聲字第172號裁定意
    旨參照）。另再審之訴實質上為前訴訟程序之再開或續行，
    惟在法院認再審之訴為有理由前，前訴訟程序尚未再開，則
    不許當事人為訴之變更、追加、擴張應受判決事項之聲明或
    提起反訴（同院104年度台上字第2057號裁定意旨參照）。
三、聲請再審意旨略以：本院105年度聲再字第10號裁定於107年
    1月30日送達予再審聲請人，再審聲請人於同年2月23日對之
    提起再審，未逾再審期間，原確定裁定以再審逾期駁回再審
    聲請，顯屬違法。且法院應實質進行審酌再審聲請人所提再
    審之事由，不應逕以程序駁回其再審之訴，否則有違司法院
    36年院解字第3444號解釋。另承審法官誤認再審聲請人未具
    體表明再審理由，且未審酌其對前確定裁判所為指摘，消極
    不適用法律，適用法規顯有錯誤，有民事訴訟法第496條第1
    項第1款、第4款、第13款，第497條之再審事由。為此，聲
    請再審且為訴之追加，並聲明：㈠原確定裁定、如附表一、
    二所示各確定判決、裁定均廢棄；㈡上開廢棄部分，再審相
    對人在第一審之訴及假執行之聲請均駁回；㈢再審相對人應
    給付再審聲請人新臺幣（下同）189,144元，及自101年10月
    5日起按年息5％計算之利息等語。
四、經查：
　㈠再審聲請人自陳於107年1月30日收受本院105年度聲再字第10
    號裁定，然遲至110年2月2日始具狀聲請再審，業經本院調
    取本院105年度聲再字第10號、110年度聲再字第32號卷宗查
    核無誤（見105年度聲再字第10號卷第154頁、110年度聲再
    字第32號卷第10、214頁），再審聲請人主張其已於107年2
    月23日聲請再審云云，尚無可採。
　㈡法院於訴訟繫屬後，應先審查程序事項是否符合法律規定，
    若程序事項未符合法律規定，自無從為實體之審理。又再審
    之訴不合法者，法院應以裁定駁回之，民事訴訟法第502條
    第1項亦有明定。查本件原確定裁定係以再審聲請人就本院1
    05年度聲再字第10號確定裁定聲請再審，已逾30日不變期間
    ，復未表明再審之理由發生或知悉在後而自知悉時起算是否
    未逾30日不變期間之證據，認其聲請為不合法而裁定駁回（
    見本院卷第118-119頁）。又本件再審聲請意旨雖泛稱原確
    定裁定有民事訴訟法第496條第1項第1款、第4款、第13款、
    第497條之再審事由，然核再審聲請人所陳，均係對前此各
    確定裁判所為指摘，與原確定裁定駁回再審聲請之理由無涉
    ，再審聲請人亦未具體指明原確定裁定有何合於前開再審事
    由之具體情事，難認再審聲請人此部分之主張已合法表明再
    審理由，依前揭法條規定，本院無庸命其補正，應逕行駁回
    再審聲請人之聲請。
　㈢至再審聲請人雖另主張如附表一、二所示各前案訴訟程序確
    定裁判，亦有民事訴訟法第496條第1項第1款、第4款、第13
    款、第497條規定之再審事由云云，惟再審聲請人主張各前
    確定裁判具有再審事由，並求予廢棄部分，須本院認再審聲
    請人對原確定裁定聲請再審為有理由後，始能進入前訴訟程
    序之再開或續行。而本件再審聲請人主張原確定裁定有前揭
    再審事由各節，既經本院認其聲請不合法，則就前訴訟程序
    之各確定裁判是否具有再審事由，即屬無從審究。又本院既
    認再審聲請人之聲請再審為不合法，並未再開前訴訟程序，
    則再審聲請人為追加之訴部分，亦不合法，應併予駁回。
五、綜上所述，本件再審聲請及追加之訴均不合法，應予駁回，
    爰裁定如主文。
中　　華　　民　　國　　111 　年　　8 　　月　　15　　日
                  民事第二庭  審判長法  官  陳章榮

                                    法  官  王伯文

                                    法  官  蔡子琪
以上正本係照原本作成。
本件裁定不得抗告。
中　　華　　民　　國　　111 　年　　8 　　月　　15　　日
                                    書記官  周苡彤
附表一
編號      本院案號  1 97年3月27日所為96年度簡上字第1 號確定判決（即第一審判決為本院士林簡易庭95年11月24日所為95年度士簡字第1017號判決）  2 98年2月16日所為97年度再易字第6號確定判決 
附表二
編號     本院案號  1 98年度再易字第3 號確定裁定  2 102年度再易字（再審起訴狀誤載為聲再易字）第21號確定裁定  3 103年度聲再字（再審起訴狀誤載為聲再易字）第8 號確定裁定  4 105年度聲再字第10號確定裁定  5 107年度聲再字第3 號確定裁定  6 107年度聲再字第14號確定裁定  7 108年度聲再字第4 號確定裁定  8 108年度再易字第6 號確定裁定  9 108年度聲再字第3 號確定裁定 10 108年度聲再字第9 號確定裁定 11 108年度聲再字第12號確定裁定 12 109年度再易字第13號確定裁定 13 109年度聲再字第8 號確定裁定 14 109年度聲再字第13號確定裁定 15 110年度聲再字第3 號確定裁定 16 110年度聲再字第5 號確定裁定 17 110年度聲再字第8 號確定裁定 18 110年度聲再字第10號確定裁定 19 110年度聲再字第19號確定裁定 20 110年度聲再字第20號確定裁定 21 110年度聲再字第21號確定裁定 22 110年度聲再字第22號確定裁定 23 110年度聲再字第23號確定裁定 24 110年度聲再字第24號確定裁定 25 110年度再易字第25號確定裁定 26 110年度聲再字第27號確定裁定 27 110年度聲再字第28號確定裁定 28 110年度聲再字第29號確定裁定 29 110年度聲再字第30號確定裁定 30 111年度聲再字第3 號確定裁定 31 111年度聲再字第11號確定裁定 32 111年度聲再字第13號確定裁定